臺灣雲林地方法院刑事判決
111年度交訴字第73號
公  訴  人  臺灣雲林地方檢察署檢察官
被      告  黃宣赫



上列被告因過失致死案件，經檢察官提起公訴（111年度偵字第3
854號），被告於準備程序就被訴事實為有罪之陳述，經告知簡
式審判程序意旨，並聽取公訴人、被告之意見後，本院合議庭裁
定由受命法官獨任行簡式審判程序，判決如下：
    主  文
乙○○犯過失致人於死罪，處有期徒刑肆月，如易科罰金，以新
臺幣壹仟元折算壹日。緩刑貳年。 
    事  實
一、乙○○於民國111年3月18日下午6時20分許，騎乘車牌號碼000
    -0000號普通重型機車，沿雲林縣北港鎮新德路由西往東方
    向外側車道行駛，行經雲林縣北港鎮新德路電桿港庫26前時
    ，本應注意行經無號誌之交岔路口時，應減速慢行，注意車
    前狀況，隨時採取必要之安全措施，作隨時停車之準備，而
    依當時天候晴、夜間有照明、柏油路面乾燥、無缺陷、無障
    礙物、視距良好，並無不能注意之情事，適有吳滿足騎乘車
    牌號碼000-000號普通重型機車亦沿上開路段由西往東方向
    機車道行駛於乙○○右前方，行經上開地點欲左轉至址設雲林
    縣○○鎮○○路000號之中國醫藥大學北港附設醫院時，本應注
    意轉彎車應讓直行車先行，吳滿足貿然駛入內側快車道欲逕
    行左轉，乙○○亦因未注意其右前方行駛之吳滿足所騎機車之
    動向，未提前減速慢行，因此於發現吳滿足突然駛至其前方
    時已閃煞不及，2車發生碰撞，吳滿足因而人車倒地後，受
    有頭部外傷顱內出血、休克、呼吸衰竭、到院前心臟停止等
    傷害，經送醫急救，仍因傷重延至同年月25日凌晨1時37分
    許因頭部外傷顱內出血合併呼吸衰竭而不治死亡。嗣經警據
    報前往現場處理，乙○○當場向有偵查犯罪職權之公務員即員
    警坦承肇事，並接受裁判，始查悉上情。
二、案經吳滿足之子甲○○訴由雲林縣警察局北港分局報告臺灣雲
    林地方檢察署（下稱雲林地檢署）檢察官偵查起訴。
    理  由
一、被告乙○○所犯之罪，非死刑、無期徒刑、最輕本刑為3年以
    上有期徒刑之罪，其於準備程序中就前揭被訴事實為有罪之
    陳述，經告知簡式審判程序之旨，並聽取其與公訴人之意見
    後，本院合議庭認無不得或不宜改依簡式審判程序進行之情
    事，依刑事訴訟法第273條之1第1項規定，裁定由受命法官
    獨任進行簡式審判程序，是本案之證據調查，依刑事訴訟法
    第273條之2規定，不受同法第159條第1項、第161條之2、第
    161條之3、第163條之1及第164條至第170條規定之限制，合
    先敘明。
二、認定犯罪事實所憑之證據及理由：
  ㈠上開犯罪事實，業據被告於警詢、偵查及本院審理中均坦承
    不諱（見雲林地檢署111年度相字第102號相驗卷〈下稱相卷〉
    第27頁至第31頁、第93頁至第95頁；本院111年度交訴字第7
    3號卷〈下稱本院卷〉第35頁、第42頁），核與證人即告訴人
    甲○○於警詢及偵查中之指述（見相卷第33頁至第35頁、第93
    頁至第95頁）之情節相符，並有道路交通事故現場圖、道路
    交通事故調查報告表㈠、㈡各1份（見相卷第41頁至第45頁）
    、雲林地檢署相驗屍體證明書1份（見相卷第97頁）、勘（
    相）驗筆錄1份（見相卷第91頁）、雲林縣警察局勤務指揮
    中心受理110報案紀錄單1紙（見相卷第25頁）、中國醫藥大
    學北港附設醫院司法相驗病歷摘要、死亡通知單各1份（見
    相卷第37頁至第39頁）、雲林縣警察局北港分局交通分隊道
    路交通事故肇事人自首情形紀錄表1紙（見相卷第75頁）、
    公路監理電子閘門資料4份（見相卷第77頁至第84頁）、雲
    林縣警察局北港分局111年3月31日雲警港偵字第1111000364
    號函附相驗照片16張、蒐證照片10張（見相卷第109頁至第1
    28頁）、雲林地檢署檢驗報告書附相驗照片4張（見相卷第9
    9頁至第107頁）、現場照片16張（見相卷第47頁至第61頁）
    、監視器錄影畫面截圖5張（見相卷第63頁至第67頁）在卷
    可考，堪認上情為真。
  ㈡按汽車（含機車）行駛時，駕駛人應注意車前狀況，並隨時
    採取必要之安全措施；又行車速度，依速限標誌或標線之規
    定，無速限標誌或標線者，於行經設有彎道、坡路、狹路、
    狹橋、隧道、學校、醫院標誌之路段、道路施工路段、泥濘
    或積水道路、無號誌之交岔路口及其他人車擁擠處所，或因
    雨霧致視線不清或道路發生臨時障礙，均應減速慢行，作隨
    時停車之準備，道路交通安全規則第93條第1項第2款、94條
    第3項分別定有明文。此為機車駕駛人之被告所應注意之義
    務，而肇事路段係交岔路口，視角及視距均良好、道路上亦
    無障礙物，有前揭道路交通事故調查報告表㈠、㈡、現場圖各
    1份在卷可憑(見相卷第41頁至第45頁)，則被告如行經交岔
    路口能注意車前狀況，減速慢行，隨時採取必要煞避措施，
    必能避免本件交通事故之發生，乃竟疏未注意上情，其駕駛
    行為有疏失至為顯然。又被害人吳滿足既因被告之疏失行為
    而發生死亡，則其死亡與被告之行為即有相當之因果關係。
  ㈢按被害人之過失既與被告之過失，併合而為損害發生之原因
    ，被害人是否與有過失、過失情節之輕重，均攸關被告罪責
    之成立及科刑之審酌，自應詳加審認，以作為論罪科刑之所
    據（最高法院87年度台上字第3312號判決意旨參照）；又刑
    法上之過失犯，祇須危害之發生，與行為人之過失行為，具
    有相當因果關係，即能成立，縱行為人之過失，與告訴人本
    身之過失，併合而為危害發生之原因時，仍不能阻卻其犯罪
    責任（最高法院93年度台上字第1017號判決意旨參照）。復
    按汽車（含機車）行駛至交岔路口，轉彎車應讓直行車先行
    ，道路交通安全規則第102條第1項第7款亦有明文。被害人
    亦係領有普通重型機車駕駛執照之人，有公路監理電子閘門
    資料1紙（見相卷第83頁）附卷可參，被害人騎乘普通重型
    機車行駛於道路，當知悉應該遵守、注意道路交通安全相關
    規定，又依卷附之上揭道路交通事故調查報告表㈠所載，本
    案交通事故當時天候晴，夜間有照明，柏油路面乾燥、無缺
    陷，亦無障礙物，視距良好等情況，若稍加注意，被害人行
    經交岔路口欲左轉，自應遵守上開規定，乃竟未禮讓直行車
    先行，則其就本件交通事故之發生亦與有過失。惟被告既有
    過失，則被害人之疏失僅能作為量刑之參考，綜上所述，本
    件事證明確，被告上開犯行堪以認定，應依法論科。
三、論罪科刑：
  ㈠核被告所為，係犯刑法第276條之過失致人於死罪。
  ㈡被告於111年3月18日留在現場等候警方到場處理，並當場承
    認肇事，自首接受裁判，業據被告於警詢中供陳明確（見相
    卷第30頁），並有雲林縣警察局北港分局交通分隊道路交通
    事故肇事人自首情形紀錄表1紙（見相卷第75頁）附卷可參
    ，爰依刑法第62條前段之規定減輕其刑。
  ㈢爰審酌被告騎車疏未確實遵守道路交通規則，輕忽行車安全
    ，導致本件交通事故發生，並致被害人死亡，使被害人家屬
    精神上受到嚴重創傷，且內心之悲痛與遺憾，經久仍難以平
    息、彌補，應予非難；惟考量被告犯後坦承犯行，態度堪稱
    良好，並與被害人家屬調解成立，此有雲林縣○○鄉○○○○○000
    ○○鄉○○○○○○○000號調解書1紙（見本院卷第29頁）在卷可憑
    ，足認被告確有悔意，參以被害人家屬表示：同意不追究被
    告之刑事責任等語，復參以被告違反注意義務之程度等情節
    ，暨被告自陳大學肄業之智識程度，現為烘焙坊麵包師傅，
    月薪約新臺幣（下同）30,000元之經濟狀況，已婚，與配偶
    育有1名未成年子女，現與配偶、小孩同住之家庭生活狀況
    （見本院卷第46頁之被告於本院審理程序中之供述）等一切
    情狀，量處如主文所示之刑，並諭知易科罰金之折算標準。
　㈣末查，被告前未曾因故意犯罪受有期徒刑以上刑之宣告，有
    臺灣高等法院被告前案紀錄表附卷可憑，其因一時疏忽，致
    罹刑典，且犯後坦承犯行，尚知悔悟，又被告已與被害人家
    屬達成調解，並已賠償1,000,000元，被害人家屬亦不願追
    究等節，有雲林縣○○鄉○○○○○000○○鄉○○○○○○○000號調解書1
    紙（見本院卷第29頁）在卷可參，尚見彌補之意，信其經此
    追訴審判後，當知警惕而無再犯之虞，本院綜核上開各情後
    ，認對其宣告之刑以暫不執行為適當，爰依刑法第74條第1
    項第1款規定，併予宣告緩刑2年，以啟自新。　　　
據上論斷，應依刑事訴訟法第273條之1第1項、第299條第1項前
段，刑法第276條、第62條前段、第41條第1項前段、第74條第1
項第1款，刑法施行法第1條之1第1項，判決如主文。
本案經檢察官丙○○提起公訴，檢察官吳淑娟到庭執行職務。
中　　華　　民　　國　　111 　年　　7 　　月　　27　　日
                  刑事第五庭  法  官   陳韋仁
以上正本證明與原本無異。
如不服本判決應於收受本判決後20日內向本院提出上訴書狀，上
訴書狀應敘述具體理由。上訴書狀未敘述上訴理由者，應於上訴
期間屆滿後20日內補提理由書狀於本院（均須按他造當事人之人
數附繕本）「切勿逕送上級法院」。
                              書記官   詹惠如
中　　華　　民　　國　　111 　年　　7 　　月　　29　　日
附錄本案論罪科刑法條全文：
中華民國刑法第276條
因過失致人於死者，處5年以下有期徒刑、拘役或50萬元以下罰
金。